臺灣高雄地方法院民事判決
111年度訴字第731號
原      告  臺灣新光商業銀行股份有限公司

法定代理人  李增昌  
訴訟代理人  余佩倩  
被      告  羅秉凡（原名：羅開湖）


上列當事人間請求清償借款事件，本院於民國（下同）111年9月
14日言詞辯論終結，判決如下：
    主      文
被告應給付原告如附表所示之本金、利息及違約金。
訴訟費用由被告負擔。
    事實及理由
壹、程序部分：
    債務人對於支付命令之全部或一部，得於送達後20日之不變
    期間內，不附理由向發命令之法院提出異議；債務人對於支
    付命令於法定期間合法提出異議者，支付命令於異議範圍內
    失其效力，以債權人支付命令之聲請，視為起訴或聲請調解
    ，民事訴訟法第516條第1項、第519條第1項分別定有明文。
    又連帶債務人中之一人就支付命令聲明異議，須其異議本於
    非個人關係之抗辯，且經法院認為有理由者，始有民事訴訟
    法第56條第1項第1款規定之適用，而使異議效力及於其他連
    帶債務人。本件原告前以被告及訴外人羅傑網路企業有限公
    司（下稱羅傑公司）、林嘉齊為債務人，聲請發支付命令，
    經本院以111年度司促字第3722號支付命令，命被告與羅傑
    公司、林嘉齊連帶清償新臺幣（下同）121萬6,541元及利息
    、違約金；該支付命令送達於被告及羅傑公司、林嘉齊後，
    僅被告遵期提出異議（見司促卷第41頁），被告於本院審理
    時表明聲明異議理由為借款契約上之印文及文字非其用印及
    書寫及簽約後曾向被告表示經濟能力無法擔任保證人但被告
    不予理會等等，核其異議理由顯屬基於其個人關係之抗辯，
    該異議之效力自僅及於提出異議之被告，不及於羅傑公司與
    林嘉齊，合先敘明。
貳、實體部分：
一、原告主張：羅傑公司前於109年12月16日邀同林嘉齊、被告
    為連帶保證人，向原告借款150萬元，借款期間自109年12月
    21日起至114年12月21日止共5年，利息按週年利率2.8%計算
    ，約定自借款日起以每月為一期，依年金法按月平均攤還本
    息，如逾期繳納本息，除應給付遲延利息外，並應支付逾期
    6 個月以內者按上開利率10%，超過6個月部分按上開利率20
    %計收之違約金（下稱系爭借貸契約）。羅傑公司自110年12
    月21日起未依約繳納本息，依約定喪失期限利益，債務視為
    全部到期，目前尚積欠借款本金共121萬6,541元及如附表所
    示之利息及違約金未清償。林嘉齊、被告為連帶保證人，應
    就本件借款負連帶給付之責，因此依消費借貸及連帶保證之
    法律關係，提起本件訴訟，並請求法院判決如主文第1項所
    示。
二、被告則以：借款契約書上面的簽名是被告親簽，但印章並非
    被告所有，也不是被告自己用印，當天沒有帶印章，只有簽
    名。原以為簽名之後還有另一照會及蓋章，且簽約後收到銀
    行照會電話時，有向銀行表示經濟能力無法擔任保證人，但
    是銀行不予以理會等等為辯解，並請求法院判決駁回原告之
    訴。
三、稱消費借貸者，謂當事人約定，一方移轉金錢或其他代替物
    之所有權於他方，而他方以種類、品質、數量相同之物返還
    之契約；借用人應於約定期限內，返還與借用物種類、品質
    、數量相同之物；遲延之債務，以支付金錢為標的者，債權
    人得請求依法定利率計算之遲延利息，但約定利率較高者，
    仍從其約定利率；當事人得約定債務人不履行債務時，應支
    付違約金，民法第474 條第1 項、第478 條前段、第233 條
    第1 項、第250 條第1 項定有明文。另稱保證者，謂當事人
    約定，一方於他方之債務人不履行債務時，由其代負履行責
    任之契約。保證債務，除契約另有訂定外，包含主債務之利
    息、違約金、損害賠償及其他從屬於主債務之負擔，民法第
    739條、第740條亦定有明文。又保證債務之所謂連帶，係指
    保證人與主債務人負同一債務，對於債權人各負全部給付之
    責任而言，由民法第272條第1 項規定連帶債務之文義觀之
    甚明。 　　
四、經過調查，原告就其主張之事實，已提出系爭借貸契約、貸
    款明細歸戶查詢、動用/繳款紀錄查詢、貸放主檔資料查詢
    等件影本為證（見司促卷第11至17頁）。被告對系爭借貸契
    約上被告之簽名及借款金額均不爭執（見本院卷第34至35頁
    ），堪信原告主張為真實。被告雖以上情為辯解，但被告既
    然願意在系爭借貸契約簽名，就應按照契約文義負擔義務，
    即便系爭借貸契約上印文的印章非被告所有或非被告親自用
    印，也不能認為用印是違反被告的意思。何況，證人即本件
    對保人員徐文良到庭具結證稱：對保前都會事先請客戶攜帶
    雙證件、印章，核對無誤後會請客戶簽名、蓋章。假設客戶
    真的忘記帶印章，也是經過客戶同意後幫他刻印章。這份契
    約確實是被告親簽、用印無誤。與被告見過二次面，第一次
    是對保時，第二次是被告到銀行來表示其沒有在契約書上簽
    章，要求看親簽的資料。經提供系爭借貸契約予被告觀看後
    ，被告就沒有爭執等語明確（本院卷第54至55頁）。證人徐
    文良與被告並無何嫌隙或恩怨，衡情當無甘冒偽證風險偏袒
    原告之必要，其證詞應可採信，被告應就其簽名用印之系爭
    借貸契約負連帶保證人之責。至於被告在簽名用印之後表示
    經濟能力無法擔任保證人，不影響已經生效的契約，原告本
    於消費借貸、連帶保證之法律關係，請求被告應給付原告如
    主文第1 項所示之本金、利息及違約金，為有理由，應予准
    許。
五、本件事證已經非常明確，雙方其餘主張、陳述及所提之證據
    ，經審酌後，認與本件判決結果並無影響，因此不一一論列
    ，一併說明。
六、訴訟費用的負擔：民事訴訟法第78條。
中　　華　　民　　國　　111 　年　　9 　　月　　28　　日
                  民事第九庭  法  官  黃宣撫
以上正本證明與原本無異。
如不服本判決，應於判決送達後20日內向本院提出上訴狀並表明
上訴理由，如於本判決宣示後送達前提起上訴者，應判決送達後
10日內補提上訴理由書（須附繕本）。　　
中　　華　　民　　國　　111 　年　　9 　　月　　30　　日
                              書記官  吳紫瑄
附表
編號 積欠金額 利息計算期間 利率（年息%） 違約金  1 121萬6,541元 自110年12月21日起至清償日止 2.8% 自111年1月22日起至清償日止，逾期在6個月內者，依照左開利率10%，逾期超過6個月者，依照左開利率20%計算之違約金